臺灣嘉義地方法院刑事判決
111年度簡上字第68號
上  訴  人  臺灣嘉義地方檢察署檢察官
被      告  陳勝雄




上列上訴人因被告竊盜等案件，不服本院中華民國111年5月9日1
11年度嘉簡字第232號第一審刑事簡易判決（聲請簡易判決處刑
案號：臺灣嘉義地方檢察署111年度偵字第2117號），提起上訴
，本院合議庭為第二審判決如下：
    主  文
上訴駁回。
    理  由
一、本案經本院審理結果，認第一審簡易判決認事用法及量刑均
    無不當，應予維持，除證據補充「被告陳勝雄於本審審理時
    之自白」外，其餘犯罪事實、證據及理由均引用第一審簡易
    判決（如附件）之記載。
二、上訴意旨略以：原審依照最高法院110年度台上大字第5660
    號裁定，認為本件被告陳勝雄不構成累犯，固非無見，然：
(一)該裁定僅對所提案之案件有拘束力，此為法院組織法第51條
    之10所明定，而該條所稱之拘束力，係指提案庭就提交案件
    ，應以大法庭裁定所表示之法律見解為基礎，為終局裁判，
    至於大法庭裁定內之旁論並無拘束提案庭之拘束力，故大法
    庭裁定僅屬中間裁定，拘束力僅針對提案庭所提交之案件，
    不及於其他案件，不具通案效力；至於基於大法庭裁定所作
    成之最高法院判決，是否因下級審法院或最高法院其他合議
    庭予以援用，逐漸累積成判決先例見解，則有待日後實務發
    展，不因以該判決宣示之後，即生通案之拘束效力，故原審
    逕予援引上開大法官裁定之意旨，認定被告不適用累犯之規
    定，恐有疑義。
(二)刑法第47條第1項關於累犯成立之要件，既未經司法院以釋
    字第775號解釋宣告違憲，法院即應有正確適用法律、職權
    調查之義務，並無裁量空間。而刑事訴訟法第161條僅規定
    檢察官就犯罪事實負舉證責任，並未明定檢察官就量刑事由
    課予相同程度之舉證責任。本件於聲請簡易判決處刑書上，
    已記載被告前因妨害自由及竊盜案件，經判處有期徒刑3月
    、3月確定，並定應執行有期徒刑5月確定，於民國109年11
    月1日縮刑期滿執行完畢，原審亦於判決中載明被告前有毀
    損、竊盜案件之犯罪科刑紀錄，可知原審已依職權審酌被告
    之前科資料，足以認被告對刑罰反應力薄弱，卻漏未依職權
    審酌判斷被告是否構成累犯，而逕認定被告不予適用累犯，
    於法尚有不符之處。
(三)本案檢察官以法務部提供之刑案資料查註記錄表作為被告成
    立累犯之方法，以盡舉證之責，而依刑事訴訟法第155條第1
    項之規定，法官對於檢察官所提出之各項證據，自應依經驗
    法則及論理法則，本於確信自由判斷，以評價各項證據之證
    明力，然未見原審對被告之刑案資料查註記錄表予以調查，
    而先行否定認為檢察官未盡舉證之責，有判決不適用法則之
    虞。綜上所述，原審援引上開最高法院大法庭裁定，認為檢
    察官就被告本案構成累犯之事實及應加重其刑之事項，未具
    體指出證明之方法，故未依累犯規定加重其刑，恐有誤解，
    且判決違背法令，爰提起上訴，請將原判決撤銷，更為適當
    合法之判決等語。
三、駁回上訴之理由：
(一)關於「被告構成累犯之事實以及應加重其刑之事項，檢察官
    應否基於『改良式當事人進行主義』之精神，踐行主張並具體
    指出證明方法之責任」之爭議，經最高法院提案交刑事大法
    庭，請求統一法律見解，最高法院刑事大法庭於111年4月27
    日作出110年度台上大字第5660號裁定，最高法院提案案件
    亦依最高法院上開裁定，亦於同日做出110年度台上字第566
    0號判決，對於上開爭議做出「被告構成累犯之事實及應加
    重其刑之事項，均應由檢察官主張並具體指出證明之方法後
    ，經法院踐行調查、辯論程序，方得作為論以累犯及是否加
    重其刑之裁判基礎」之結論，並於理由中說明：
  1.刑事訴訟法第161條第1項規定：「檢察官就被告犯罪事實，
    應負舉證責任，並指出證明之方法。」此為檢察官就被告有
    罪事實應負實質舉證責任之概括性規定，非謂除有罪事實之
    外，其他即可不必負舉證責任。此一舉證責任之範圍，除犯
    罪構成事實（包括屬於犯罪構成要件要素之時間、地點、手
    段、身分、機會或行為時之特別情狀等事實）、違法性、有
    責性及處罰條件等事實外，尚包括刑罰加重事實之存在及減
    輕或免除事實之不存在。累犯事實之有無，雖與被告是否有
    罪無關，然係攸關刑罰加重且對被告不利之事項，為刑之應
    否為類型性之加重事實，就被告而言，與有罪、無罪之問題
    有其相同之重要性（包括遴選至外役監受刑、行刑累進處遇
    、假釋條件等之考量），自應由檢察官負主張及實質舉證責
    任。又依司法院釋字第775號解釋理由書所稱：法院審判時
    應先由當事人就加重、減輕或免除其刑等事實，指出證明方
    法等旨，申明除檢察官應就被告加重其刑之事實負舉證責任
    外，檢察官基於刑事訴訟法第2條之客觀注意義務規定，主
    張被告有減輕或免除其刑之事實，或否認被告主張有減輕或
    免除其刑之事實，關於此等事實之存否，均應指出證明之方
    法。
  2.我國刑事審判程序，採強化當事人進行色彩之對審結構，基
    於改良式當事人進行主義之精神，刑事訴訟法第163條第2項
    雖規定：「法院為發見真實，得依職權調查證據。但於公平
    正義之維護或對被告之利益有重大關係事項，法院應依職權
    調查之。」惟該項但書所指法院應依職權調查之「公平正義
    之維護」事項，依目的性限縮之解釋，應以「利益」於被告
    之事項為限。被告之「累犯事實」，係對被告不利之事項，
    且基於刑法特別預防之刑事政策，此係被告個人加重刑罰之
    前提事實，單純為被告特別惡性之評價，與實體公平正義之
    維護並無直接與密切關聯，尚非法院應依職權調查之範圍，
    自應由檢察官負主張及指出證明方法之實質舉證責任。檢察
    官所提出之相關證據資料，應經嚴格證明程序，即須有證據
    能力並經合法調查，方能採為裁判基礎。
  3.所謂檢察官應就被告構成累犯事實「具體指出證明方法」，
    係指檢察官應於法院調查證據時，提出足以證明被告構成累
    犯事實之前案徒刑執行完畢資料，例如前案確定判決、執行
    指揮書、執行函文、執行完畢（含入監執行或易科罰金或易
    服社會勞動執行完畢、數罪係接續執行或合併執行、有無被
    撤銷假釋情形）文件等相關執行資料，始足當之。至一般附
    隨在卷宗內之被告前案紀錄表，係司法機關相關人員依憑原
    始資料所輸入之前案紀錄，僅提供法官便於瞭解本案與他案
    是否構成同一性或單一性之關聯、被告有無在監在押情狀等
    情事之用，並非被告前案徒刑執行完畢之原始資料或其影本
    ，是檢察官單純空泛提出被告前案紀錄表，尚難認已具體指
    出證明方法而謂盡其實質舉證責任。
  4.司法院釋字第775號解釋針對累犯不分情節輕重一律加重最
    低本刑部分，業已闡明：為避免發生罪刑不相當之情形，法
    院就該個案應依該解釋之意旨，「裁量」是否加重最低本刑
    。其解釋理由書則進一步就法院訴訟程序進行中關於科刑資
    料之調查與辯論方面，闡釋：為使法院科刑判決符合憲法上
    罪刑相當原則，法院審判時應先由當事人就加重、減輕或免
    除其刑等事實（刑法第47 條第1項及第59條至第62條參照）
    及其他科刑資料（刑法第57條及第58條參照），指出證明方
    法，進行周詳調查與充分辯論，最後由法院依法詳加斟酌取
    捨，並具體說明據以量定刑罰之理由，俾作出符合憲法罪刑
    相當原則之科刑判決等旨。可見該解釋已課予檢察官就被告
    應依累犯規定加重其刑之事項負較為強化之說明責任。所謂
    檢察官應就被告累犯加重其刑之事項「具體指出證明方法」
    ，係指檢察官應於科刑證據資料調查階段就被告之特別惡性
    及對刑罰反應力薄弱等各節，例如具體指出被告所犯前後數
    罪間，關於前案之性質（故意或過失）、前案徒刑之執行完
    畢情形（有無入監執行完畢、在監行狀及入監執行成效為何
    、是否易科罰金或易服社會勞動〔即易刑執行〕、易刑執行成
    效為何）、再犯之原因、兩罪間之差異（是否同一罪質、重
    罪或輕罪）、主觀犯意所顯現之惡性及其反社會性等各項情
    狀，俾法院綜合判斷個別被告有無因加重本刑致生所受刑罰
    超過其所應負擔罪責之情形，裁量是否加重其刑，以符合正
    當法律程序及罪刑相當原則之要求。
  5.檢察官若未主張或具體指出證明方法，法院因而未論以累犯
    或依累犯規定加重其刑，基於累犯資料本來即可以在刑法第
    57 條第5款「犯罪行為人之品行」中予以負面評價，自仍得
    就被告可能構成累犯之前科、素行資料，列為刑法第57條第
    5 款所定「犯罪行為人之品行」之審酌事項。於此情形，該
    可能構成累犯之前科、素行資料既已列為量刑審酌事由，對
    被告所應負擔之罪責予以充分評價，依重複評價禁止之精神
    ，自無許檢察官事後循上訴程序，以該業經列為量刑審酌之
    事由應改論以累犯並加重其刑為由，指摘原判決未依累犯規
    定加重其刑違法或不當。
(二)是依上開最高法院大法庭裁定及判決意旨，認為司法院釋字
    第775號解釋對於刑法第47條累犯「必」加重其刑之規定，
    放寬為得「裁量」加重其刑，且賦予訴訟當事人（檢察官、
    被告、辯護人）就加重、減輕或免除其刑等事實及其他科刑
    資料指出證明方法，進行周詳調查與充分辯論，至於刑事訴
    訟法第161條第1項雖僅規定檢察官就被告犯罪事實，應負舉
    證責任，並指出證明之方法，然並非表示就其餘事項（例如
    量刑、是否構成累犯）無須負舉證責任。而刑事訴訟法第16
    3條第2項雖規定，法院應依職權調查之「公平正義之維護」
    事項，依目的性限縮之解釋，應以「利益」於被告之事項為
    限，並不包含對被告不利之「累犯事實」。上訴理由認為是
    否構成累犯，係屬法院依職權調查之事項，尚有誤會。
(三)本件檢察官於聲請簡易判決處刑書中，雖提及被告「前因妨
    害自由及竊盜案件，分別經臺灣雲林地方法院以107年度虎
    簡字第423號判決處有期徒刑3月確定、經臺灣高等法院臺南
    分院以108年度上易字第302號判決處有期徒刑3月確定，嗣
    由臺灣高等法院臺南分院以108年度聲字第745號裁定定應執
    行有期徒刑5月確定，於109年11月1日縮刑期滿執行完畢」
    、「被告曾受如犯罪事實欄之有期徒刑之執行完畢，有刑案
    資料查註紀錄表在卷可考，於5年內故意再犯本件有期徒刑
    以上之罪，為累犯，請依刑法第47條第1項規定加重其刑」
    ，然就「構成累犯之事實」之部分，檢察官僅提出刑案資料
    查註紀錄表為證，依上開最高法院大法庭裁定及判決意旨，
    難認已具體指出證明方法；就「應加重其刑之事項」部分，
    並未具體說明被告有何需依累犯規定加重其刑之原因，則原
    審未依累犯規定加重其刑，難認有合不當之處。
(四)關於最高法院大法庭裁定所做出之法律見解是否能拘束下級
    審法院：
　1.最高法院之民事庭、刑事庭為數庭者，應設民事大法庭、刑
    事大法庭，裁判法律爭議，此為法院組織法第51條之1所明
    定，其立法理由為「最高法院為民事訴訟、刑事訴訟之終審
    機關，所為裁判有確保法律適用一致，及促進法律續造之作
    用，如民事庭、刑事庭各庭就相同事實之法律問題見解歧異
    ，將影響裁判之安定性及可預測性，使下級審及人民無所適
    從；另就具有原則重要性之法律問題，縱使尚未出現見解歧
    異之裁判，亦應賦予最高法院於涉及該問題之首件裁判作成
    前有統一見解之機會，以發揮法律續造之功能，故應於審判
    權之作用內，建立適當裁判機制，爰明文規定最高法院大法
    庭之組織依據。又為使民事大法庭、刑事大法庭聚焦解決法
    律爭議，復明定民事大法庭、刑事大法庭之裁判事項以法律
    爭議為限，不包含提交案件之本案終局裁判，故其性質為中
    間裁判，不生大法庭能否廢棄或撤銷提交案件之原審裁判，
    及當事人能否對大法庭之裁判聲請再審或提起非常上訴以資
    救濟等問題」，是最高法院大法庭所做出之裁定雖僅為中間
    裁定，然係為使最高法院對於法律爭議做出統一之見解，供
    最高法院於日後相同之案件有所依循及認定，並進而拘束下
    級審法院，上訴意旨認大法庭裁定所做出之法律見解不具通
    案效力，顯有誤解。
　2.法院組織法第51條之10固規定「民事大法庭、刑事大法庭之
    裁定，對提案庭提交之案件有拘束力」，然該條立法理由「
    民事大法庭、刑事大法庭係就提案之法律爭議作成裁定，提
    交案件仍由提案庭審理，但大法庭之裁定係就提交案件之法
    律爭議所為之中間裁定，對於提案庭提交之案件應有拘束效
    力。爰明定提案庭就提交案件，應以大法庭所採之法律見解
    為基礎，進行本案終局裁判」，該規定係對於最高法院就提
    交大法庭案件，應依大法庭裁定所採取之法律見解為判決，
    並非指大法庭裁定所採取之法律見解「僅」拘束該提交大法
    庭之案件，不包含其他最高法院甚至下級審之案件，況就本
    件而言，最高法院亦在做出110年度台上大字第5660號裁定
    當天，即以該裁定之法律見解為依據，於同日就提交大法庭
    之案件，做出110年度台上字第5660號判決，原審雖僅引用
    屬於中間裁定之110年度台上大字第5660號裁定，認定檢察
    官未具體指明證明之方法，故不依累犯加重其刑之依據，然
    因最高法院110年度台上字第5660號判決亦採上開大法庭裁
    定之法律見解，該法律見解自有拘束下級審之效力，故原審
    採取相同之法律見解為本件之認定，亦無違法之處。
(五)檢察官上訴意旨雖就被告「應加重其刑之事項」部分，具體
    說明被告有何需依累犯規定加重其刑之原因，並於本院審理
    時，提出被告之臺灣雲林地方法院107年度虎簡字第423號、
    臺灣高等法院臺南分院108年度上易字第302號判決，作為被
    告構成累犯之依據（見簡上卷第99-103頁），然原審已將被
    告之前科作為量刑之依據，有原審判決1份在卷可參（見簡
    上卷第23-25頁），是原審已對被告所應負擔之罪責予以充
    分評價，依重複評價禁止之精神，依上開最高法院大法庭裁
    定及判決意旨，仍不能作為撤銷改判之事由。
四、原審認被告犯行明確，並審酌一切情狀，依法量處拘役50日
    、50日，並諭知均以新臺幣（下同）1,000元折算1日之易科
    罰金折算標準，復就其犯罪所得電動打氣筒1個諭知沒收，
    於全部或一部不能沒收或不宜執行沒收時，追徵其價額，其
    認事用法並無任何疏漏或違誤之處，量刑亦堪認妥適，檢察
    官仍執前詞提起上訴，為無理由，應予駁回。
據上論斷，應依刑事訴訟法第455條之1第1項、第3項、第364條
、第373條、第368條(僅記載程序法條)，判決如主文。
本案經檢察官李志明聲請以簡易判決處刑，檢察官劉達鴻到庭執
行職務。
中　　華　　民　　國　　111 　年　　8 　　月　　10　　日
                  刑事第一庭    審判長法　官  卓春慧　
                  　　　　　　　　　　法　官  林家賢
                  　　　　　　　　　　法　官  吳育汝
上列正本證明與原本無異。
本件不得上訴。
中　　華　　民　　國　　111 　年　　8 　　月　　10　　日
                                      書記官　黃士祐
附錄論罪科刑法條：
中華民國刑法第320條：
意圖為自己或第三人不法之所有，而竊取他人之動產者，為竊盜
罪，處5年以下有期徒刑、拘役或50萬元以下罰金。
意圖為自己或第三人不法之利益，而竊佔他人之不動產者，依前
項之規定處斷。
前二項之未遂犯罰之。
中華民國刑法第354條：
毀棄、損壞前二條以外之他人之物或致令不堪用，足以生損害於
公眾或他人者，處2年以下有期徒刑、拘役或1萬5千元以下罰金
。
附件：      
臺灣嘉義地方法院刑事簡易判決
111年度嘉簡字第232號
聲  請  人  臺灣嘉義地方檢察署檢察官
被      告  陳勝雄
上列被告因竊盜等案件，經檢察官聲請以簡易判決處刑（111年
度偵字第2117號），本院判決如下：
    主  文
陳勝雄犯竊盜罪，處拘役伍拾日，如易科罰金，以新臺幣壹仟元
折算壹日。又犯竊盜未遂罪，處拘役伍拾日，如易科罰金，以新
臺幣壹仟元折算壹日。
未扣案之犯罪所得電動打氣筒壹個沒收，於全部或一部不能沒收
或不宜執行沒收時，追徵其價額。
    犯罪事實及理由
一、犯罪事實：
　㈠陳勝雄於民國110年7月8日2時58分許，騎乘車牌號碼000-000
    0號普通重型機車，至大林慈濟醫院（址設嘉義縣○○鎮○○路0
    號）急診室出口外之嘉89鄉道，見許昆益所有之車牌號碼00
    00-00號自用小客車停放在該道路旁，竟意圖為自己不法所
    有，基於竊盜之犯意，撿拾路邊之石塊擊破該車駕駛座車窗
    玻璃（毀損部分未據告訴）後，再伸手由車窗破洞開啟車門
    進入車內，竊取許昆益所有之打氣筒（價值約新臺幣【下同
    】1千元）1個得手。
　㈡陳勝雄嗣於同日3時14分許，在上開道路，又見陳素英所有之
    車牌號碼0000-00號自用小客車停放路旁，另同時基於毀損
    及意圖為自己不法所有之竊盜犯意，撿拾路邊之石塊敲擊該
    車駕駛座車窗玻璃及鈑金，致車窗玻璃破裂、鈑金凹陷，其
    再伸手由車窗破洞開啟車門，進入該車內翻找財物，然因未
    發現理想之財物而未遂。
二、證據名稱：
  ㈠被告陳勝雄於警詢及偵查中之自白。
  ㈡證人即被害人許昆益、告訴人陳素英於警詢中之證述。
㈢證人即被告之母陳謝春花於警詢中之證述。
  ㈣被害報告書1份、監視錄影翻拍照片14張、現場蒐證照片24張
    、Google街景圖2張。
三、論罪科刑：
　㈠核被告如犯罪事實㈠所為，係犯刑法第320條第1項之竊盜罪；
    如犯罪事實㈡所為，係犯刑法第320條第3項、第1項之竊盜未
    遂罪、刑法第354條之毀損他人物品罪。
　㈡被告就犯罪事實㈡所示犯行，係基於竊取車內財物目的，以毀
    損汽車車體之方式著手竊取車內之財物，依自然觀察方式固
    得視為不同之數舉動，然其犯罪時間及地點密接，數舉動間
    亦具事理上之關聯，應認係基於同一犯罪計畫而實行，於法
    律上應評價其數舉動為一行為，係以一行為觸犯竊盜罪及毀
    損他人物品罪，為想像競合犯，應從一重之竊盜罪處斷。聲
    請簡易判決處刑意旨認此二罪應予分論併罰，容有誤會。被
    告本案2次竊盜犯行，犯意各別，行為互殊，所侵害者為不
    同人之財產法益，應予分論併罰。
　㈢聲請簡易判決處刑意旨雖認被告本案為累犯，應依刑法第47
    條第1項規定，加重其刑。然檢察官就被告本案構成累犯之
    事實及應加重其刑之事項，未具體指出證明之方法。本院參
    照最高法院刑事大法庭110年度台上大字第5660號裁定意旨
    ，僅將被告之前科紀錄列入刑法第57條第5款「犯罪行為人
    之品行」之量刑審酌事由，爰不依累犯規定加重其刑。
　㈣被告就犯罪事實㈡所示犯行，已著手於竊盜犯行之實行而不遂
    ，為未遂犯，爰依刑法第25條第2項規定，減輕其刑。
四、爰以行為人之責任為基礎，審酌被告騎乘機車在道路上，隨
    機找尋停放路旁之汽車做為行竊之標的，再撿拾石頭毀損車
    體以進入車內翻找財物，顯見被告全無尊重他人財產權之觀
    念，所為應予非難。再考量被告前有毀損、竊盜案件之犯罪
    科刑紀錄，然犯後坦承犯行之態度。兼衡被告於警詢中自陳
    教育程度為國小畢業，職業為工，家庭經濟狀況勉持（見警
    卷第1頁），以及本案犯罪動機、目的、手段、所得利益、
    所生損害等一切情狀，分別量處如主文所示之刑，並均諭知
    易科罰金之折算標準。依卷內臺灣高等法院被告前案紀錄表
    可知被告因毀損案件，分別經臺灣雲林地方法院另案以110
    年度虎簡字第236號為有罪科刑判決，參酌最高法院110年度
    台抗大字第489號裁定之意旨，本院就被告所犯本案數罪，
    爰不予併定其應執行刑，嗣就其所犯數罪全部確定後，再由
    檢察官依法聲請法院裁定應執行刑，以保障被告權益及符合
    正當法律程序要求。
五、被告因竊盜犯罪所得之電動打氣筒1個，為其本案犯罪所得
    ，應依刑法第38條之1第1項前段、第3項之規定，宣告沒收
    ，並於全部或一部不能沒收或不宜執行沒收時，追徵其價額
    。
六、依刑事訴訟法第449條第1項前段、第3項、第450條第1項、
    第454條第1項（依刑事判決精簡原則，僅記載程序法條），
    逕以簡易判決處刑如主文。
七、如不服本判決，得自收受送達之翌日起20日內向本院提出上
    訴狀（須附繕本），上訴於本院第二審合議庭。
本案經檢察官李志明聲請以簡易判決處刑。
中　　華　　民　　國　　111 　年　　5 　　月　　9 　　日
                  嘉義簡易庭  法  官  陳盈螢
上列正本證明與原本無異。
如不服本判決，應於判決送達後20日內向本院提出上訴狀（應附
繕本）。告訴人或被害人如對於本判決不服者，應具備理由請求
檢察官上訴，其上訴期間之計算係以檢察官收受判決正本之日期
為準。
中　　華　　民　　國　　111 　年　　5 　　月　　9 　　日
                              書記官  陳孟瑜 
附錄論罪科刑法條：中華民國刑法第320條、第354條
第320條
意圖為自己或第三人不法之所有，而竊取他人之動產者，為竊盜
罪，處五年以下有期徒刑、拘役或五十萬元以下罰金。
意圖為自己或第三人不法之利益，而竊佔他人之不動產者，依前
項之規定處斷。
前二項之未遂犯罰之。
第354條
毀棄、損壞前二條以外之他人之物或致令不堪用，足以生損害於公眾或他人者，處二年以下有期徒刑、拘役或一萬五千元以下罰金。